臺灣新北地方法院民事裁定
111年度消債更字第41號
聲  請  人
即 債務 人  莊嚴明    

代  理  人  閻道至律師（法扶律師）
上列聲請人依消費者債務清理條例聲請更生事件，本院裁定如下
：
    主  文
債務人莊嚴明自中華民國111年8月11日上午10時起開始更生程序
。
命司法事務官進行更生程序。
    理  由
一、按債務人不能清償債務或有不能清償之虞者，得依本條例所
    定更生程序，清理其債務；債務人無擔保或無優先權之債務
    總額未逾新臺幣（下同）1,200萬元者，於法院裁定開始清
    算程序或宣告破產前，得向法院聲請更生；債務人對於金融
    機構負債務者，在聲請更生或清算前，應向最大債權金融機
    構請求協商債務清償方案，或向其住、居所地之法院或鄉、
    鎮、市、區調解委員會聲請債務清理之調解；協商或調解成
    立者，債務人不得聲請更生或清算，但因不可歸責於己之事
    由，致履行有困難者，不在此限，消費者債務清理條例（下
    稱消債條例）第3條、第42條第1項、第151條第1項、第151 
    條第7項分別定有明文。又法院開始更生程序之裁定，應載
    明其年、月、日、時，並即時發生效力；法院裁定開始更生
    或清算程序後，得命司法事務官進行更生或清算程序，必要
    時得選任律師、會計師或其他適當之自然人或法人一人為監
    督人或管理人，消債條例第45條第1項、第16條第1項亦有明
    文。
二、本件聲請意旨略以：聲請人因母親約於20年前開彩券行，需
    大量購買彩券，故以自己名義申請貸款替母親購買彩券或擔
    任其貸款之保證人而累積債務。目前累積債務總額為5,457,
    290元，於消債條例施行後，曾依消債條例第151條與當時最
    大債權金融機構星展（台灣）商業銀行股份有限公司（下稱
    星展銀行）為前置協商，星展銀行提出分180期、利率2%、
    每月清償16,465元之協商清償方案，而成立前置協商，惟聲
    請人於101年9月未依約繳款而毀諾；亦曾依消債條例第151
    條向鈞院聲請前置調解，惟調解期日雙方均未出席，因而前
    置調解不成立，本件確有不能清償債務之情形，爰依法具狀
    聲請更生等語。
三、本院認定如下：
  ㈠按協商或調解成立者，債務人不得聲請更生或清算。但因不
    可歸責於己之事由，致履行有困難者，不在此限，消債條例
    第151條第7項定有明文。聲請人於提出本件更生之聲請前，
    曾與星展銀行達成前置協商，約定自97年9月10日起，分180
    期、利率2%、每月以16,465元依各債權銀行債權金額比例清
    償各項債務，至全部清償為止等情，有債權人遠東國際商業
    銀行股份有限公司（下稱遠東銀行）所提出之民事陳報狀（
    見本院卷第135頁）在卷可稽，則聲請人所提本件更生之聲
    請，自須符合上開法條規定之「不可歸責於己之事由，致履
    行有困難者」要件，其聲請方屬適法。
  ㈡聲請人稱當時因與配偶經營之飲料店因遭遇食品安全事件（
    塑化劑事件），造成生意慘淡，為維持還款能力賣掉房屋來
    還款，惟上開事件發生半年後，仍無法維持生活日常開銷而
    毀諾等情，依遠東銀行提出之民事陳報狀所示（見本院卷第
    135頁），聲請人自97年9月10日與星展銀行成立前置協商，
    累積繳款46期後，於101年9月20日未依約繳款毀諾。參酌食
    品安全事件（塑化劑事件）係於100年3月左右發生，且依聲
    請人提出之勞工保險投保資料表暨明細，可見聲請人其於債
    務協商成立前後並無勞工保險投保紀錄，堪認聲請人於101
    年1月毀諾當時因飲料店生意慘淡，無法維持正常生活開銷
    之情形應為真實。從而，本院認為聲請人無法履行協商條件
    致發生毀諾等情事，是受到外在社會矚目事件之影響，非其
    個人經營能力所能解決，應屬不可歸責於己致履行有困難之
    事由，是聲請人之聲請應認為符合前揭法條規定。
  ㈢又聲請人於本件更生之聲請前曾向本院聲請前置調解，但最
    大債權金融機構即遠東銀行於110年7月20日及110年9月6日
    以民事陳報狀稱：縱債權人提供180期、利率0％、每月清償1
    2,000元之還款方案，聲請人仍主張無法負擔，本件恐無調
    解成立之可能，故調解期日不出席，請鈞院核發調解不成立
    證明等語，此有遠東銀行110年7月20日及110年9月6日之民
    事陳報狀、調解程序筆錄（見110年度司消債調字第452號卷
    〈下稱調解卷〉第87、109、115頁）在卷可證。
  ㈣本件聲請人所提更生之聲請可否准許，須審究聲請人的情況
    是否符合消債條例第3條「債務人不能清償債務或有不能清
    償之虞者」之要件。經查：
　  ⒈聲請人主張其有不能清償債務之情事，業據其提出財產及
      收入狀況說明書、債權人清冊、債務人清冊、財團法人金
      融聯合徵信中心查詢當事人綜合信用報告回覆書、107至1
      09年度綜合所得稅各類所得資料清單、全國財產稅總歸戶
      財產查詢清單、勞工保險投保資料表暨明細、現戶部分戶
      籍謄本、每週收入明細、現戶全戶戶籍謄本等資料（見調
      解卷13至42頁，本院卷第43至53、83、95至128頁）為證
      ，堪認屬實。
　  ⒉聲請人主張其每月生活必要支出係依新北市111年每人每月
      最低生活費之1.2倍即18,960元計算等語。按債務人必要
      生活費用，以最近1年衛生福利部或直轄市政府所公告當
      地區每人每月最低生活費1.2倍定之，消債條例第64條之2
      第1項定有明文；債務人聲請更生或清算時所提財產及收
      入狀況說明書，其表明每月必要支出之數額，與本條例第
      64條之2第1項、第2項規定之認定標準相符者，毋庸記載
      原因、種類及提出證明文件，消債條例第43條第7項、消
      債條例施行細則第21條之1第3項規定亦定有明文，本件聲
      請人就每月生活必要支出之計算方式核與消債條例第64條
      之2規定相符，應為可採。本院考量聲請人的家庭狀況、
      工作型態、目前社會經濟消費之常情，認為聲請人主張負
      擔上述必要費用的支出數額，並未逾一般人生活程度。且
      消債條例之立法目的，除使債務人得透過更生程序清償債
      務、重建其經濟生活，也應保障債務人及其親屬於更生方
      案履行期間內，得保有符合人性尊嚴之最低基本生活，以
      及保留債務人於各項目中費用留用之彈性，以維持債務人
      最基礎生活水準。因此，聲請人上述主張尚屬合理。
　  ⒊依聲請人所提出之薪資明細所載，其目前每月平均收入約為16,548元，扣除上開每月必要生活支出後並無餘額，尚需其家人協助分擔，顯無法履行前置調解程序最大債權人遠東銀行所提出分180期、利率0％、每月清償12,000元之還款方案。是以，本院審酌聲請人現況之財產、勞力及信用等清償能力，以聲請人每月收入於扣除合理之基本生活費用後，堪信已不能清償前開所負無擔保或無優先權債務5,457,290元。從而，聲請人所為本件更生聲請，符合消債條例第3條所定之要件。
四、綜上所述，本件聲請人為一般消費者，並未從事營業活動。
    其有無法清償債務之虞的情事發生，又所負無擔保或無優先
    權之債務，並未逾1,200萬元，且未經法院裁定開始清算程
    序或宣告破產，又查無消債條例第6條第3項、第8條或第46
    條各款所定駁回更生聲請之事由存在，則聲請人聲請更生，
    於法有據，應予准許，爰裁定如主文。
五、聲請人於更生程序開始後，應另提出足以為債權人會議可決
    或經法院認為公允之更生方案以供採擇，俾免更生程序進行
    至依消債條例第61條規定應行清算之程度，附此敘明。
六、依消債條例第11條第1項、第45條第1項、第16條第1項，裁定如主文。　　　　　　　　　　　　　　　
中　　華　　民　　國　　111 　年　　8 　　月　　15　　日
              民事第六庭    法　官　許映鈞
以上正本證明與原本無異。
本件裁定不得抗告。
本裁定已於民國111年8月11日上午10時公告。
中　　華　　民　　國　　111 　年　　8 　　月　　15　　日
                            書記官　陳逸軒